臺灣高等法院臺中分院刑事判決　　　　 96年度上易字第328號
上　訴　人
即　被　告　甲○○
選任辯護人　王能幸律師
上列上訴人因業務侵占案件，不服臺灣臺中地方法院95年度易字
第2815號中華民國95年11月6日第1審判決（起訴案號：臺灣臺中
地方法院檢察署95年度偵字第19784號），提起上訴，本院判決
如下：
    主    文
上訴駁回。
甲○○緩刑年。
    犯罪事實
一、甲○○自民國（下同）94年5月間起至95年7月間止，任職設
    在臺中縣豐原市○○街260巷2弄6號之經典設計工程股份有
    限公司（下稱經典公司），擔任設計師，負責工程設計、發
    包、收款等業務，係從事業務之人，竟基於意圖為自己不法
    所有之概括犯意，利用職務上之機會，連續於：（一）94年
    11月20日，至位於臺中市○○路某址之西雅圖牙醫診所，向
    客戶璞玉牙醫診所收取工程款新臺幣（下同）50萬元。（二
    ）94年12月22日，至位於臺中市○○路某址之西雅圖牙醫診
    所，向客戶璞玉牙醫診所收取工程款85萬元。（三）95年3
    月21日，至桃園縣桃園市○○路847號之工地，向客戶孫盛
    聚收取工程款226萬元，均以變易持有為所有之意思予以侵
    占入己，而未繳回公司。
二、案經經典公司訴請臺灣臺中地方法院檢察署檢察官偵查起訴
    。
    理    由
一、上揭犯罪事實，業據上訴人即被告甲○○坦承不諱，且經告
    訴人經典公司指訴在卷，並有客戶孫盛聚工程合約書及收據
    1份、客戶璞玉牙醫診所工程報價單1張、告訴人經典公司設
    立登記表、經典公司合作金庫銀行活期存款存摺影本等在卷
    可憑，是被告上揭犯行，事證明確，堪以認定。
二、按被告原任職於經典公司，擔任設計師，負責工程設計、發
    包、收款等業務，係從事業務之人，其將業務上所持有之上
    開款項，易持有為所有，核其所為，係犯刑法第336條第2項
    之業務侵占罪。被告行為後，其應適用之相關法律已有修正
    ，爰就與本案適用有關之條文，比較說明如下：
（一）被告先後3次業務侵占犯行，時間緊接，所犯為構成要件
      相同之罪名，顯係基於概括犯意反覆為之，為連續犯，惟
      被告行為後，94年2月2日修正公布之刑法業於95年7月1日
      施行，其中新修正刑法已刪除第56條連續犯之規定，則被
      告上開3次犯行，因行為後新法業已刪除連續犯之規定，
      依新法各別多次論斷之結果，即應數罪併罰，其刑度顯較
      修正前依刑法第56條之規定論以1罪為重，故此刪除雖非
      犯罪構成要件之變更，但顯已影響行為人刑罰之法律效果
      ，自屬法律有變更，依新法第2條第1項規定，比較新、舊
      法結果，仍應適用較有利於被告之行為時法律即舊法論以
      1業務侵占罪（最高法院95年度第8次刑事庭會議決議參照
      ），並加重其刑。
（二）法定刑中罰金刑部分：
      刑法第33條第5款業經修正公布，修正後刑法第33條第5款
      規定：「罰金：新臺幣1千元以上，以百元計算之」。與
      修正前刑法第33條第5款規定：「罰金：（銀元）1元以上
      」不同。比較新舊法結果，以修正前即行為時法較有利於
      被告，故依刑法第2條第1項前段規定，本案刑法第336條
      第2項之業務侵占罪之法定刑罰金部分，自應適用行為時
      之法律即修正前刑法第33條第5款規定決定其罰金部分之
      法定刑。
（三）法定刑中罰金刑提高標準之新舊法適用：
      被告行為後，刑法施行法第1條之1於95年6月14日經總統
      以華總一義字第09500085181號令修正公布增訂。修正增
      訂之刑法施行法第1條之1規定：「中華民國94年1月7日刑
      法修正施行後（按指95年7月1日），刑法分則編所定罰金
      之貨幣單位為新臺幣。94年1月7日刑法修正時，刑法分則
      編未修正之條文定有罰金者，自94年1月7日刑法修正施行
      後，就其所定數額提高為30倍。但72年6月26日到94年1月
      7日新增或修正之條文，就其所定數額提高為3倍」。而本
      件被告所犯刑法第336條第2項之罪，定有罰金刑，且為刑
      法分則編未修正之條文而定有罰金刑者；於刑法施行法第
      1條之1修正增訂前，其貨幣單位為銀元，罰金刑之提高標
      準應適用罰金罰鍰提高標準條例第1條之規定：「依法律
      應處罰金、罰鍰者，就其原定數額得提高為2倍至10倍」
      ，而再依現行法規所定貨幣單位折算新臺幣條例第2條規
      定：「現行法規所定金額之貨幣單位為圓、銀元或元者，
      以新臺幣元之3倍折算之」。比較新舊法適用之結果，其
      關於法定刑為罰金部分之提高標準，並無有利、不利之情
      形，非屬刑法第2條第1項所指「法律變更」，即無該條比
      較適用問題，應依一般法律適用原則，適用裁判時法（最
      高法院95年度第21次刑事庭會議決議參照）。
（四）被告行為時雖在新刑法實施前，但新法施行後，緩刑之宣
      告，應適用新法第74條之規定（最高法院95年度第8次刑
      事庭決議參照）。
三、原審經審理結果，認為被告犯罪事證明確，因而適用刑法第
    2條第1項前段、第56條（修正前）、第336條第2項等規定，
    並審酌被告犯罪一切情狀，量處有期徒刑8月，經核其認事
    用法，並無不當，量刑亦屬妥適，被告上訴請求從輕量刑，
    為無理由，應予駁回。而查被告雖曾於93年間因侵占案件，
    經臺灣高雄地方法院91年度自字第495號判決判處有期徒刑3
    月，如易科罰金，以銀元3百元折算1日，緩刑2年確定，於
    上開緩刑期滿，緩刑之宣告並未經撤銷，有上開判決及臺灣
    高等法院被告前案紀錄表在卷可憑（見95年度他字第4972號
    卷第4頁至第6頁、本院卷第8頁、第9頁），而依刑法第76條
    前段之規定，上開緩刑期滿，緩刑之宣告既未經撤銷，其刑
    之宣告失其效力，即視為被告未曾受有期徒刑以上刑之宣告
    ，茲念被告一時失慮，致罹刑章，且犯後已與告訴人經典公
    司達成和解，並將和解金額清償完畢，業經告訴人經典公司
    對被告撤回告訴在案，有撤回告訴狀、臺中市南區調解委員
    會調解筆錄及清償證明書在卷可查（見原審卷第14頁、第15
    頁、本院卷第38頁）。本院爰綜合考量上情，認為被告經此
    偵審程序教訓，當知所警惕而無再犯之虞，對其所宣告之刑
    以暫不執行為適當，爰併依新修正刑法第74條第1項第1款之
    規定，諭知緩刑3年，以勵自新。
據上論斷，應依刑事訴訟法第368條，刑法第74條第1項第1款，
判決如主文。
本案經檢察官乙○○到庭執行職務。
中　　華　　民　　國　　96　　年　　5 　　月　　15　　日
                 刑事第一庭　審判長法　官　陳　紀　綱
                                   法　官　姚　勳　昌
                                   法　官  王　國　棟
上列正本證明與原本無異。
不得上訴。
                                   書記官  謝　雅　惠
中　　華　　民　　國　　96　　年　　5 　　月　　15　　日
